臺灣士林地方法院民事裁定　　　　　　　100年度監字第115號
聲　請　人　楊佳霖
相　對　人　杜德昌
上列聲請人聲請改定（另行選定）監護人事件，本院裁定如下：
    主  文
選定楊佳霖（男，民國○○○年○月○日生、身分證統一編號：
Ｚ000000000號）為受監護宣告人杜德昌之監護人。
指定楊吳娥（女，民國○○○年○月○○○日生、身分證統一編
號：Ｚ000000000號）為會同開具財產清冊之人。
聲請程序費用由受監護宣告之人杜德昌負擔。
    理  由
一、聲請意旨略以：聲請人楊佳霖之父楊皆得，與相對人杜德昌
    之母楊貴（原名中野千惠子）為姊弟，相對人因患有精神分
    裂症而不能處理自己之事務，前經臺灣臺北地方法院士林分
    院於民國76年8 月20日以76年禁字第9 號裁定宣告為禁治產
    人，並由楊貴任其監護人。惟楊貴已於100 年3 月21日死亡
    ，而目前相對人皆由聲請人負責照顧，並為其處理生活相關
    事宜，爰依法提出本件聲請，請求另行選定聲請人為相對人
    之監護人等語。
二、按監護人死亡，且受監護宣告之人無民法第1094條第1 項之
    監護人者，法院得依受監護宣告之人、四親等內之親屬、檢
    察官、主管機關或其他利害關係人之聲請，或依職權，另行
    選定適當之監護人，此有同法第1113條及第1106條第1 項規
    定可參。又法院依前開規定另行選定監護人時，應同時指定
    會同開具財產清冊之人，亦為同法第1094條第4 項所明定。
三、本院查：
  (一)民法總則中華民國97年5 月2 日修正之條文施行前，已為禁
    治產宣告者，視為已為監護宣告，並於修正施行後，適用修
    正後之規定；民法規定之禁治產或禁治產人，自修正施行後
    ，一律改稱為監護或受監護宣告之人；施行前所設置之監護
    人，於修正施行後，適用修正後之規定；修正之民法總則第
    14條至第15條之2 及民法親屬編第4 章之規定，自公布後1
    年6 個月施行。民法總則施行法第4 條第2 項、第4 條之1
    、第4 條之2 、民法親屬編施行法第14條之2 、第14條之3
    分別定有明文。本件相對人前經裁定宣告為禁治產人，並由
    楊貴任其監護人等情，業據聲請人提出戶籍謄本在卷為證（
    見卷第8 頁），復經本院依職權調閱臺灣臺北地方法院士林
    分院76年度度禁字第9 號案卷查核無誤，自堪認為真實。是
    依前開規定，應視為相對人已為監護宣告，並應適用民法修
    正後之相關規定，合先敘明。
  (二)楊貴已於100 年3 月21日死亡，另相對人之祖父母均已歿，
    現亦無兄姊等情，有聲請人提出之戶籍謄本、親屬系統表、
    相驗屍體證明書等在卷可憑（見卷第8 、15-21 、32頁），
    亦堪信為真。從而，聲請人既係相對人之四親等旁系血親，
    其依首揭規定聲請為相對人另行選定監護人，自屬有據。
  (三)法院選定監護人時，應依職權就配偶、四親等內之親屬、最
    近一年有同居事實之其他親屬、主管機關、社會福利機構或
    其他適當之人選定一人或數人為監護人，並同時指定會同開
    具財產清冊之人，且得命主管機關或社會福利機構於選定前
    進行訪視，提出調查報告及建議；又法院選定監護人時，應
    依受監護宣告之人之最佳利益，優先考量受監護宣告之人之
    意見，審酌一切情狀，並注意下列事項：(一)受監護宣告之人
    之身心狀態與生活及財產狀況。(二)受監護宣告之人與其配偶
    、子女或其他共同生活之人間之情感狀況。(三)監護人之職業
    、經歷、意見及其與受監護宣告之人之利害關係。(四)法人為
    監護人時，其事業之種類與內容，法人及其代表人與受監護
    宣告之人之利害關係，此有民法第1111條、第1111條之1 規
    定可參。經查：
    1.本件經囑託臺北市政府社會局、新北市政府社會局分別對
      兩造進行訪視，聲請人部分據覆略以：「1.聲請人的經濟
      評估：聲請人有穩定工作收入，經評估尚有能力協助支付
      相對人身障托育養護之額外開銷。2.聲請人的照顧意願評
      估：對於親屬會議決議，因聲請人父親年事已高，聲請人
      為平輩中年紀較輕者，故推舉聲請人為相對人之監護人。
      且聲請人經常探望相對人，關心相對人於安置機構受照顧
      狀況，聲請人與相對人互動關係佳。聲請人雖非直接照顧
      相對人，但願意積極處理相對人於機構安置及後續照顧安
      排事宜」等語，有新北市政府社會局100 年7 月25日北社
      工字第1000767557號函附之個案處理報告在卷可參（見卷
      第139 頁以下）。另相對人部分則據覆略以：「1.相對人
      患重度精神障礙，對於封閉式問答，相對人會以點頭或搖
      頭回應，但無法確認其回應是否正確、合理。2.針對機構
      照顧者陳述及社工實地訪視觀察，其機構照顧、安全維護
      情形良好，所在社區居民對於該機構之觀感可接受，其內
      部照顧、外部接受度均不妨害相對人生活。3.聲請人大約
      一週探視案主一次，相對人安置費用除身心障礙者托育養
      護補助外，其他差額費用由聲請人支付，給予經濟方面的
      支持」等語，亦有臺北市政府社會局100 年7 月14日北市
      社工字第10039558600 號函附之訪查評估報告附卷可依（
      見卷第101頁以下）。
    2.本件相對人於楊貴過世後，係由聲請人將其送至臺北市立
      聯合醫院松德院區就醫檢查，嗣再安排其住入臺北市私立
      慈誠康復之家接受照護，並支付相對人每月所需生活費用
      之差額，且聲請人目前固定每週前去探視相對人，亦為相
      對人處理在安置機構之大小事宜等情，業據證人即相對人
      舅舅楊皆得於本院證稱：楊貴過世之後，相對人都是由聲
      請人在照顧等語（見卷第51頁），及證人即相對人舅媽楊
      吳娥證稱：相對人現住養老院，會自己吃飯，但不是很正
      常，至於行動、洗澡等則須他人幫助；楊貴過世後，都是
      聲請人在處理、照顧相對人的事，將相對人送去醫院鑑定
      後，再安置於養老院，並支付相對人所需費用；聲請人每
      週會去養老院看相對人2 、3 次，養老院有事情時也是聯
      絡聲請人去處理等語明確（見卷第146 頁），復有臺北市
      政府社會局100 年7 月11日北市社障字第10039557000 號
      函、臺北市私立慈誠康復之家契約書等附卷可稽（見卷第
      94、95頁），自堪認定為真。據此，可見相對人與聲請人
      間之互動情形良好，依附關係亦屬緊密、穩定。此外，復
      參酌前引訪視報告之意見，亦可認相對人目前接受照顧之
      情形良好，聲請人並具有擔任相對人監護人之意願及能力
      。再經本院審酌相對人現無父母、配偶、子女或親兄弟姊
      妹，至其表兄弟姊妹則一致推舉聲請人擔任相對人，此有
      同意書在卷可憑（見卷第71頁），而其堂兄弟姊妹則對於
      由聲請人監護相對人一事，尚無意見等情（見卷第145 頁
      ），因認由聲請人擔任相對人之監護人，應符合受監護宣
      告之人即相對人之最佳利益，爰選定聲請人為相對人之監
      護人，併指定相對人之舅媽楊吳娥為會同開具財產清冊之
      人，而分別裁定如主文第1 、2 項所示。又依民法第1113
      條準用同法第1099條之規定，於監護開始時，監護人楊佳
      霖對於受監護宣告人即相對人之財產，應會同楊吳娥於2
      個月內開具財產清冊，並陳報法院，併此敘明。
四、依非訟事件法第21條第1 項，裁定如主文。
中    華    民    國   100    年    8     月    10    日
                  家事庭  法  官  郭躍民
以上正本證明與原本無異。
如對本裁定抗告須於裁定送達後10日內向本院提出抗告狀，並應
繳納抗告費新台幣1000元整。
中    華    民    國   100    年    8     月    10    日
                          書記官  林睿亭